臺灣臺北地方法院民事裁定　　　　　　 96年度再簡抗字第5號
抗　告　人　甲○○
相　對　人　香港商香港上海匯豐銀行股份有限公司
法定代理人　乙○○
上列當事人間請求再審之訴事件，抗告人對於民國96年11月 2日
本院台北簡易庭96年度北再簡字第 4號裁定提起抗告，本院裁定
如下：
    主  文
抗告駁回。
抗告訴訟費用由抗告人負擔。
    理  由
一、按當事人主張有利於己之事實者，就其事實有舉證之責任，
    民事訴訟法第 277條前段有明文規定。又按再審之訴，應於
    30日之不變期間內提起。前項期間，自判決確定時起算，判
    決於送達前確定者，自送達時起算；其再審之理由發生或知
    悉在後者，均自知悉時起算，民事訴訟法第500條第1項、第
     2項前段定有明文。此所謂再審之理由知悉在後者，乃指民
    事訴訟法第496條第1項所規範之再審理由，於訴訟確定之前
    已經發生，然再審原告係於判決確定後，始得知原訴訟有符
    合上開再審理由之具體事實而言。又同法第 497條之再審事
    由亦同以確定判決送達時，即可知悉有確定判決有無漏未斟
    酌之足以影響於判決之重要證物。復按依民事訴訟法第 496
    條第1項及第2項規定，提起再審之訴之原告，如主張其再審
    理由知悉在後者，應就所主張之事實負舉證之責任（最高法
    院30年抗字第 443號判例意旨參照）。
二、本件相對人之法定代理人原為李睿智，已於本院審理中之變
    更為乙○○，業據其提出公司變更登記事項表為證，並據乙
    ○○具狀聲明承受訴訟，續行訴訟，於法核無不合，應予准
    許，合先敘明。
三、抗告意旨略以：本院95年度北簡字第 34719號請求清償債務
    事件，相對人明知抗告人非居住於戶籍地，而係居住於工作
    地，卻仍將開庭通知及判決寄送至抗告人之戶籍地，因寄存
    送達不合法，使抗告人招致不利之判決結果，至民國96年元
    月間，抗告人與相對人就該清償債務事件以電話聯繫時，方
    知悉法院就該清償債務事件已為判決之事實，抗告人亦係於
    96年1月18日至本院閱卷時（抗告人實際閱卷日為96年1月18
    日，而非如民事再審聲請狀內所載之96年 1月17日），始知
    悉原審判決有送達不合法及適用法規顯有錯誤之情事，遂對
    於原審確定判決提起再審之訴，又依民法第 122條規定，再
    審之理由知悉在後，應自知悉時起算，而抗告人提起再審期
    間之末日為96年 2月18日，惟該日為新年假期，自應以年假
    結束後之次日即96年 2月26日為抗告人提起再審期間之末日
    ，原審裁定以抗告人提起本件再審之訴，顯已逾法定30日之
    不變期間，而駁回抗告人之再審之訴，顯有誤認事實之違誤
    ，為此提起抗告，請求鈞院廢棄原審裁定云云。
四、經查，雖抗告人主張實際之閱卷期日為96年 1月18日，而非
    如民事再審聲請狀內所載之96年 1月17日，有抗告人提出96
    年1月18日本院律師閱卷室影印規費收據一紙（參本院卷第4
    頁），及本院閱卷室登記簿附卷可稽（參本院卷第 8頁）。
    ，惟依前揭說明，抗告人自承其於96年元月間，即在前往本
    院閱卷之前，於以電話與相對人聯絡之時，即已知悉原審確
    定判決存在之情事，其後始於96年 1月18日上午至本院聲請
    閱卷，則應自此時計算該法定30日之不變期間，而非自抗告
    人於96年 1月18日閱卷時，方開始計算該30日不變期間。且
    抗告人遲至96年 2月26日始提起再審之訴，有本院收狀戳在
    卷可稽，是抗告人提起本件再審之訴，顯已逾法定30日之不
    變期間，其再審之訴自非合法，應予駁回。綜上所述，抗告
    人提起再審之訴既不合法，原裁定因予以駁回其再審之訴，
    核無不合，抗告論旨仍執前詞，指摘原裁定不當，求予廢棄
    ，為無理由，應予駁回。
五、依民事訴訟法第436條之1第3項、第495條之1第 1項、第449
    條第1項、第95條、第78條，裁定如主文。
中　　華　　民　　國　　96　　年　　12　　月　　24　　日
            民事第二庭    審判長法　官  黃蓓蓓
                                法  官  吳淑惠
                                法  官  黃雅芬
以上正本係照原本作成。
本裁定不得抗告
中　　華　　民　　國　　96　　年　　12　　月　　24　　日
                                書記官  王文心
